臺灣臺中地方法院刑事裁定　　　　　　　　　　　　　九十三年度聲判字第七九號
　　聲　請　人
　　即告 訴 人　乙○○
　　代　理　人　蔡志忠律師
　　被　　　告　丙○○
　　　　　　　　甲　○
右列聲請人因告訴被告等侵占案件，不服臺灣高等法院臺中分院檢察署檢察長駁回再
議之處分（九十三年度上聲議字第一三四０號），聲請交付審判，本院裁定如左：
    主  文
聲請駁回。
    理  由
一、聲請交付審判意旨略以：
  (一)本件告訴人指述被告侵占之「物品」，並非僅指營生攤位上之生財器具，尚包括
    擺放於攤位上之蔬菜、水果、存貨及當時不及帶走之現金，而臺灣高等法院臺中
    分院檢察署駁回再議之處分書中僅提及被告等未侵占生財器具部分，均未述及侵
    占擺放於攤位上之蔬菜、水果、存貨及當時不及帶走之現金，而告訴人於警詢及
    偵訊中均一再指述遭侵占之物品包括生財器具及蔬菜、水果、存貨及當時不及帶
    走之現金等，再議駁回書中均未提及，顯然所認定之事實難謂為完備，告訴人所
    指並非無據。
  (二)再議駁回處分書中，以告訴人指「被侵占之物品於向警方提出告訴時仍放置於攤
    位現場，並未被取走之事實」為論述重點，並以證人霍榮選之警詢筆錄及員警職
    務報告書為佐證，顯然以偏蓋全、不符真實。蓋案發前，告訴人因遭被告恐嚇不
    得至系爭營業地點，故告訴人委託證人霍榮選至現場看管財物，證人霍榮選分別
    於民國九十三年三月二十三日、二十五日清點告訴人店內財物（詳如聲請交付審
    判狀證一、證二明細表），其後於三月底至四月十四日期間，被告二人連續數度
    私自破壞門鎖，強取告訴人店內財物，此事實告訴人及證人霍榮選均知之甚詳，
    惟檢察官於傳訊告訴人及證人霍榮選時，對涉及案情之侵占物品，除生財器具外
    ，其他之物品為何？侵占之時點、次數、與被告二人另涉犯之詐欺、傷害、恐嚇
    、妨害自由有無相牽連之犯行，均未詳加調查，該處分實屬率斷。
  (三)被告二人於警詢時曾以告訴人積欠管理費為由，主張所取之物係用於抵債之用，
    惟對告訴人及受託管理人霍榮選施以恐嚇行為，兼之連續數度私自破壞門鎖，顯
    然其主觀犯意已有佔用聲請人所有物品之意圖，且變易持有為所有之行為，構成
    侵占罪行，而非單純止於債務抵銷之範圍。又檢察官不僅始終未傳喚證人吳美雪
    、劉曉明，而傳喚告訴人及證人霍榮選時，對於侵占詳細情形亦未詳加訊問，即
    片面引用警詢筆錄審結，本件證據調查實難謂為完備。是臺灣高等法院臺中分院
    檢察署檢察長駁回告訴人再議之處分即有證據調查不完備之違誤，理由均與原不
    起訴處分書完全雷同，未盡審核再議之職，爰依法聲請交付審判云云。
二、按告訴人不服上級法院檢察署檢察長或檢察總長認再議為無理由而駁回之處分者
    ，得於接受處分書後十日內委任律師提出理由狀，向該管第一審法院聲請交付審
    判，刑事訴訟法第二百五十八條之一定有明文。本件聲請人以被告涉犯侵占等罪
    ，向臺灣臺中地方法院檢察署檢察官提出告訴，經檢察官於九十三年八月二十六
    日以九十三年度偵字第一二五三０號為不起訴處分後，聲請人不服，聲請再議，
    經臺灣高等法院臺中分院檢察署檢察長認再議為無理由，於九十三年十月二十一
    日以九十三年度上聲議字第一三四○號駁回再議，聲請人於九十三年十月二十七
    日收受該駁回再議處分書，並於九十三年十一月八日委任蔡志忠律師提出理由狀
    ，向本院聲請交付審判等情，有上開處分書、送達證書附於臺灣高等法院臺中分
    院檢察署前開案卷可稽，經本院調閱該卷查明無訛，復有刑事聲請交付審判理由
    狀附於本院案卷可稽，合先敘明。
三、次按法院認交付審判之聲請不合法或無理由者，應駁回之，刑事訴訟法第二百五
    十八條之三第二項前段亦定有明文。又刑事訴訟法於九十一年二月八日經修正公
    布，新增前述第二百五十八條之一規定，此乃對於「檢察官不起訴或緩起訴裁量
    權」制衡之一種外部監督機制，此時，法院僅在就檢察官所為不起訴或緩起訴之
    處分是否正確加以審查，以防止檢察機關濫權，依此立法精神，法院就聲請交付
    審判案件之審查，所謂「得為必要之調查」，其調查證據之範圍，自應以偵查中
    曾顯現之證據為限，不可就告訴人新提出之證據再為調查，亦不可蒐集偵查卷以
    外之證據。又依新修正刑事訴訟法第二百六十條對於不起訴處分已確定或緩起訴
    處分期滿未經撤銷者得再行起訴之規定，其立法理由說明，本條所謂不起訴處分
    已確定者，係包括「聲請法院交付審判復經駁回者」之情形在內，則法院就聲請
    交付審判案件之審查，所謂「得為必要之調查」，其調查證據範圍，自更應以偵
    查中曾顯現之證據為限，不得就告訴人新提出之證據再為調查，亦不可蒐集偵查
    卷以外之證據，否則，將與刑事訴訟法第二百六十條之再行起訴規定，混淆不清
    ，亦將使法院兼任檢察官而有回復「糾問制度」之虞。且法院裁定交付審判之前
    提，必須偵查卷內所存證據已符合刑事訴訟法第二百五十一條第一項規定「足認
    被告有犯罪嫌疑」檢察官應提起公訴之情形，亦即該案件已經跨越起訴門檻，否
    則，縱或法院對於檢察官所認定之基礎事實有不同判斷，但如該案件仍須另行蒐
    證、偵查，始能判斷應否交付審判者，因交付審判審查制度並無如同再議救濟制
    度得發回原檢察官繼續偵查之設計，法院仍應依同法第二百五十八條之三第二項
    前段規定，以聲請為無理由裁定駁回。合先敘明。
四、按刑法上所謂侵占罪，以主觀上變易自己持有之他人所有物之持有意思，而客觀
    上逕為所有人之行為，為其構成要件，是侵占罪之成立，要必具有不法所有之意
    圖，方與本罪之構成要件相符。侵占罪之主觀要件，須持有人變易其原來之持有
    意思而為不法所有之意思，如僅將持有物延不交還或有其他原因致一時未能交還
    ，既缺乏主觀要件，即難以該罪相繩（六十八年台上字第三一四六號判例意旨參
    照）。本院查：
  (一)聲請人指陳被告侵占之物品，除營生攤位上之生財器具外，尚包括擺放於攤位上
    之蔬菜、水果、存貨及當時不及帶走之現金等，然查，證人霍榮選於九十三年四
    月二十五日製作警詢筆錄時證稱：「（問：乙○○於何時離開攤位？離開時有無
    託付你保管何物品？）答：於九十三年三月二十三日、二十五日兩天乙○○離開
    該攤位，離開有託付我保管（乙○○如清單二張所列我有簽名沒有清點代保管）
    物品。」（見九十三年度偵字第一二五三０號卷第十四頁），由證人霍榮選前開
    證述內容可知，證人霍榮選雖在上開二張清單（即聲請交付審判理由狀所附證一
    、證二明細表二紙）上簽名，但並未清點告訴人之攤位上有無上開物品，自無從
    確知告訴人之攤位上有何物品。復佐以被告丙○○於九十三年六月七日警詢時答
    稱：「因為他（乙○○）所販賣蔬菜已發霉及發臭，為免在市場內影響生意下，
    所以我才叫人把那些發霉及發臭東西丟掉。」（見九十三年度偵字第一二五三０
    號卷第六頁背面）；被告甲○於九十三年四月二十九日警詢時答稱：「我於九十
    三年四月五日與丙○○承租該攤位，現場有攤架三組、白鐵製攤架二組、雨傘五
    支、鐵製辦公桌二組。」（見九十三年度偵字第一二五三０號卷第十二頁背面）
    等語，均無提及生財器具及告訴人所販賣蔬菜以外之物品。是尚難僅憑聲請人提
    出之上開明細表二紙，逕認確存在聲請人所指生財器具以外蔬菜、水果、存貨及
    現金等物品，暨被告丙○○、甲○二人曾持有告訴人所主張之前揭物品。
  (二)聲請人認被告二人於警詢時曾以告訴人積欠管理費為由，主張所取之物係用於抵
    債之用，連續數度私自破壞門鎖，顯然其主觀犯意已有占有聲請人所有物品之意
    圖，且變易持有為所有之行為，構成侵占罪。然經本院調取前揭偵查卷並詳核前
    揭卷內相關被告丙○○及甲○之警詢筆錄內容，並無如聲請人交付審判聲請理由
    書所言，被告二人於警詢時曾以告訴人積欠管理費為由，主張所取之物係用於抵
    債之用之記載，是聲請人此部份所主張被告二人主觀犯意已有占有聲請人所有之
    物品之意圖，且變易持有為所有之行為等語亦屬無理。至被告丙○○於警詢時答
    稱：因為告訴人所販賣蔬菜發霉及發臭，為免在市場內影響生意下，所以伊才叫
    人把那些發霉及發臭東西丟掉等語，亦難認被告丙○○主觀上有變易自己持有他
    人之物而為所有之不法所有意思，揆諸上開判例意旨見解，被告丙○○就此部分
    既缺乏主觀要件，即與刑法上侵占罪之成立要件未符，此部份應屬民事糾葛，當
    事人應循民事訴訟程序解決，聲請人率指被告丙○○涉犯刑法上之侵占罪，實屬
    誤解。
  (三)末查，聲請人指稱檢察官未傳喚證人吳美雪、劉曉明到庭，顯有未盡調查能事云
    云，然證據之取捨及事實之認定為承辦檢察官職權之行使，如該職權行使不違背
    經驗法則與論理法則，即難遽指為不當。另者，法院證據調查之範圍，應僅限於
    偵查中曾顯現之證據，不得再就告訴人新提出之證據再為調查，亦不可蒐集偵查
    卷外之證據，已如前述。經本院依職權審酌聲請人聲請傳喚該證人之待證事實僅
    係在證明聲請人之攤位遭被告丙○○回收後，不許其員工吳美雪、劉曉明進入攤
    位內做生意，而許被告甲○接續承租該攤位賣菜，則無論證人吳美雪、劉曉明是
    否到庭應訊，均不影響被告二人之行為均不構成刑法上侵占罪名之認定，業如前
    述，從而聲請人猶執陳詞指摘原處分未盡調查能事，要無可取。
五、綜上所述，經本院調取前開偵查卷全卷核閱，認前開不起訴處分書及駁回再議理
    由書暨事證，以被告所為並無聲請人所指之侵占罪犯行，而駁回聲請人對臺灣臺
    中地方法院檢察署檢察官不起訴處分之再議聲請，對犯罪事實及處罰規範該當性
    之判斷均屬詳實，查無聲請人所指「不利被告構成犯罪事實之事證未經檢察機關
    詳為調查或斟酌，或駁回再議處分所載理由未盡審核之職之違誤處」等得據以交
    付審判之事由存在，從而，本件聲請人聲請交付審判，為無理由，應予駁回。
據上論斷，應依刑事訴訟法第二百五十八條之三第二項前段，裁定如主文。
中      華      民      國      九十四      年    四    月    二十八    日
                                臺灣臺中地方法院刑事第五庭
                                      審判長法  官  賴恭利
                                            法  官  巫淑芳
                                            法  官  林慧貞
右正本證明與原本無異。
不得抗告。
                                            書記官
中      華      民      國      九十四      年    四    月    二十八    日
